臺灣臺中地方法院民事判決
110年度中簡字第2923號
原      告  邱秀惠  
訴訟代理人  林靖涵  
被      告  許家瑋  
            台灣外籍配偶發展協會

兼上一人
特別代理人  林慧貞  
上列當事人間請求遷讓房屋等事件，本院於民國111年7月6日言
詞辯論終結，判決如下：
    主      文
一、被告台灣外籍配偶發展協會、林慧貞應將門牌號碼臺中市○○
    區○○○○街00號1樓及地下室房屋騰空遷讓交還原告。
二、被告林慧貞、許家瑋應連帶給付原告新臺幣120,000元，及
    均自110年9月23日起至清償日止，按週年利率百分之5計算
    之利息。
三、被告林慧貞、許家瑋應自民國110年8月1日起至遷讓交還第
    一項房屋之日止，按月連帶給付原告新臺幣14,000元。
四、原告其餘之訴駁回。
五、訴訟費用由被告台灣外籍配偶發展協會、林慧貞負擔二分之
    一，被告林慧貞、許家瑋連帶負擔十分四，餘由原告負擔。
六、本判決原告勝訴部分得假執行。 
    事實及理由
壹、程序事項：
    被告三人經合法通知，未於最終言詞辯論期日到場，核無民
    事訴訟法第386條各款所列情形，爰依原告之聲請，由其一
    造辯論而為判決。
貳、實體事項：
一、原告主張：
　㈠被告林慧貞於民國110年1月26日與原告簽約承租臺中市○○區○
    ○○○街00號1樓及地下室房屋（下稱系爭房屋），供被告台灣
    外籍配偶發展協會使用，租賃期限自110年2月1日起至111年
    1月31日止，每月租金新臺幣（下同）14,000元，被告許家
    瑋則擔任被告林慧貞之連帶保證人，押租保證金30,000元（
    下稱系爭租約）。詎被告林慧貞僅支付110年2月租金，已欠
    繳2個月以上租額，經原告於110年6月9日寄發存證信函催告
    被告於5日內給付，被告於收受存證信函後，逾期仍未給付
    ，故原告於110年6月23日即寄發存證信函通知被告即日終止
    系爭租約，被告林慧貞於翌日收受上開存證信函，是系爭租
    約已於110年6月24日終止。租約終止後，被告台灣外籍配偶
    發展協會、林慧貞仍為租賃物之使用，屬無權占用。爰依民
    法第455條、系爭租約、第767條之規定，請求被告台灣外籍
    配偶發展協會、林慧貞騰空並交還系爭房屋。
　㈡因被告林慧貞至今仍未交還系爭房屋，依系爭租約第6條第2
    款約定「承租人於終止租約不交還房屋，即應支付違約金10
    萬元」，被告林慧貞應支付違約金10萬元。又被告林慧貞自
    110年3月1日至110年7月31日積欠5個月租金、相當於租金不
    當得利共7萬元，爰依系爭租約、不當得利法律關係請求。
    再依系爭租約第9條約定「拖延以每月3日後，產生滯納金1
    天140元計算」，故被告林慧貞積欠110年3至7月滯納金（即
    懲罰性違約金）62,160元。扣除保證金3萬元抵扣之後，被
    告林慧貞尚應給付202,160元。此外，被告許家瑋為連帶保
    證人，應與被告林慧貞連帶給付上開金額。
　㈢被告林慧貞至本院言詞辯論終結前，尚未將系爭房屋遷讓交
    還原告，原告自系爭租約終止後之110年8月1日起至交還房
    屋之日止，得向被告林慧貞請求相當於租金之不當得利。原
    告依不當得利法律關係、系爭租約，請求被告林慧貞、許家
    瑋應自110年8月1日起至遷讓交還前項房屋之日止，按月給
    付原告14,000元，及每月每筆未繳納租金按日140元計算之
    滯納金等語。
  ㈣並聲明：⒈如主文第一項所示。⒉被告林慧貞、許家瑋應連帶
    給付原告新臺幣202,160元，及自起訴狀送達翌日起至清償
    日止，按年息百分之5計算之利息。⒊被告林慧貞、許家瑋應
    自110年8月1日起至交還系爭房屋之日止，按月連帶給付原
    告14,000元，及每月每筆未繳納租金按日140元計算之滯納
    金。
二、被告抗辯：
    原告與被告於110年1月26日簽立系爭租約後，翌日被告對系
    爭租約所約定之使用範圍、使用租賃物之限制、違約之處罰
    過高表示異議。又原告未於109年12月30日到期前與被告簽
    立新租約，兩造租賃已轉為不定期租賃契約，應依之前109
    年簽立租約所載之租金支付，不得以系爭租約作為訴訟請求
    等語。並聲明：原告之訴駁回。
三、本院之判斷：
  ㈠按所有人對於無權占有或侵奪其所有物者，得請求返還之。
    對於妨害其所有權者，得請求除去之。承租人於租賃關係終
    止後，應返還租賃物。民法第767條第1項、第455條分別定
    有明文。查：
　⒈原告主張系爭房屋為其所有，於110年1月26日出租予被告林
    慧貞供被告台灣外籍配偶發展協會使用後，被告林慧貞遲付
    租金，經催告於函到5日內向原告給付所欠租金，被告林慧
    貞於110年6月18日收受上開存證信函後，仍未繳納，原告於
    110年6月23日已另寄存證信函告知終止租約，被告林慧貞於
    翌日收受該存證信函等情，已據其提出房屋稅繳款書、租賃
    契約書、存證信函、回執等件為證（見本院卷第23、25-57
    頁）。又被告亦不否認有簽訂系爭租約，系爭房屋為原告所
    有乙節（見本院卷第119、173頁）。依本院調查證據之結果
    ，堪信原告之主張為真實。故系爭租約於110年6月24日已終
    止，被告林慧貞、台灣外籍配偶發展協會即屬無權占用系爭
    房屋，原告依民法第455條、第767條規定，訴請被告台灣外
    籍配偶發展協會、林慧貞遷讓交還系爭房屋，應屬有據。
　⒉被告雖抗辯：其於簽立系爭租約之翌日，即向原告提出租約
    不妥之處，原告竟就將租約取走，被告無110年之系爭租約
    ，原告不得以系爭租約作為訴訟上請求，應依照原告、被告
    林慧貞於109年間簽立租約之約定請求等語（見本院卷第173
    、121頁）。然為原告所否認，並主張：兩造均有簽名於系
    爭租約上，應以系爭租約為準，被告亦保有此租約等語（見
    本院卷第183頁）。查兩造既已於110年訂立系爭租約，自應
    依系爭租約約定支付，被告就其抗辯部分，均未舉證以實其
    說，礙難採憑。　
  ㈡按押租金之主要目的在於擔保承租人履行租賃債務，故租賃
    關係消滅後，承租人如有欠租或其他債務不履行時，其所交
    付之押租金，發生當然抵充之效力（最高法院87年度台上字
    第1631號判決意旨可參）。按無法律上之原因而受利益，致
    他人受損害者，應返還其利益；雖有法律上之原因，而其後
    已不存在者，亦同，民法第179條定有明文。另按無權占有
    他人房屋，可能獲得相當於租金之利益，為社會通常之觀念
    （最高法院61年台上字第1695號裁判意旨參照）。查：
  ⒈原告主張兩造租約已終止，被告自110年3月起至迄今未支付
    租金、相當於租金之不當得利等情，業據原告提出租賃契約
    書、存證信函、回執等件為證（見本院卷第27-37、41-57頁
    ）。而被告對原告主張被告林慧貞未支付租金之事實，已於
    相當時期受合法之通知，未於言詞辯論期日到場，亦未提出
    準備書狀爭執者，依民事訴訟法第280條第3項規定，視同自
    認。是依本院調查證據之結果，堪信原告之上開主張為真實
    。
  ⒉自110年3月1日起至111年7月31日止，被告應給付租金、相當
    於租金之不當得利共70,000元【計算式：（14,000元5個月
    ＝70,000元】。而觀諸系爭租約（見本院卷第25頁），可知
    被告繳有押租保證金30,000元，揆諸上開規定，經抵充該押
    租保證金後，原告就110年3月1日至110年7月31日之租金及
    相當於租金之不當得利可請求之金額為40,000元（計算式：
    70,000元－30,000元＝40,000元）。
  ⒊觀諸系爭租約（見本院卷第27-31頁），可知被告許家瑋為連
    帶保證人，依系爭租約第6條約定，被告許家瑋願負完全賠
    償連帶責任。
  ⒋從而，原告依系爭租約、不當得利法律關係，請求被告林慧
    貞、許家瑋連帶給付40,000元，及自110年8月1日起至遷讓
    交還系爭房屋之日止，按月連帶給付原告14,000元，應屬有
    據。
  ㈢至原告請求違約金（遲付租金滯納金、未依約交還房屋違約
    金10萬元）部分：
　　按約定之違約金額過高者，法院得減至相當之數額，民法第
    252條定有明文。當事人約定之違約金是否過高，須依一般
    客觀事實，社會經濟狀況，當事人所受損害情形及債務人如
    能依約履行時，債權人可享受之一切利益為衡量標準。查：
　⒈關於遲付租金滯納金部分：
　⑴依系爭租約第9條「以後房租給付均為匯款，以國泰世華帳號
    ……，並約定得每月一號前給付房租，以第三條第一項為準，
    拖延以每月三日後，產生滯納金，一天140元計算」，有系
    爭租約附卷可參（見本院卷第35頁）。可知此部分是指延遲
    支付租金時，需另支付滯納金。查被告林慧貞違反系爭租約
    之約定，未履行每月一日前給付房租之義務，業如前述，是
    在租約終止前，原告依上開約定，向被告林慧貞、許家瑋請
    求逾期支付之滯納金，應屬有據，原告於租約終止後，再依
    此約定請求滯納金，應屬無據。
　⑵本院審酌被告林慧貞未依約日期給付房租，原告所受積極損
    害、所失利益，通常遲延取得租金及轉投資之收益，並參以
    原告為處理此事所花費之時間、所支出之費用、目前社會經
    濟狀況，又處於存款低利率之狀況等一切情事，認原告於租
    期終止前請求遲付租金之滯納金（違約金）應予酌減為2萬
    為適當，逾此範圍之請求，則不應准許。
　⒉未依約交還房屋違約金10萬元：　
　  系爭租約第6條違約處罰第2項約定：「乙方於終止租約或租
    賃期滿不交還房屋，即應支付違約金10萬元整，如訴訟其訴
    訟費用、律師費用一切歸乙方負責支付」，有系爭租約附卷
    可參（見本院卷第31頁）。查被告林慧貞違反系爭租約之約
    定，未履行遷讓交還系爭房屋之義務，業如前述，原告自得
    依上開約定，向被告林慧貞、許家瑋請求違約金。又本院審
    酌被告林慧貞未依約履行遷讓返還系爭房屋之義務，原告所
    受積極損害、所失利益，通常為租金收入及租金轉投資之收
    益，復衡以原告已有向被告請求按月給付相當於租金之不當
    得利(詳前述)，並參以原告為處理此事所花費之時間、所支
    出之費用、目前社會經濟狀況，又處於存款低利率之狀況等
    一切情事，認原告請求之違約金應予酌減為60,000元計算違
    約金為適當，逾此範圍之請求，則不應准許。
  ㈣從而，原告請求被告林慧貞、許家瑋：①連帶給付120,000元
    （計算式：40,000元＋20,000＋60,000）及自起訴狀繕本送達
    翌日即110年9月23日（均為110年9月22日送達，見本院卷第
    77、79頁之本院送達證書）起，至清償日止，按週年利率百
    分之5計算之利息；②自110年8月1日起至遷讓交還系爭房屋
    之日止，按月連帶給付原告14,000元，應屬有據。逾此範圍
    之請求，則屬無據。
四、綜上所述，原告依民法第767條第1項前段、第455條、系爭
    租約、不當得利之法律關係，聲明請求判決如主文第一至三
    項所示部分，為有理由，應予准許。逾此範圍，則無理由，
    應予駁回。 
五、本判決係適用簡易程序所為被告敗訴之判決，依民事訴訟法
    第389條第1項第3款規定，應依職權宣告假執行。 
參、訴訟費用負擔之依據：民事訴訟法第79條，命由兩造按主文
    第五項所載負擔。　　
中　　華　　民　　國　　111 　年　　7 　　月　　22　　日
                  臺灣臺中地方法院臺中簡易庭
                                  法　官　陳佩怡
以上為正本係照原本作成。
如不服本判決，應於送達後20日內，向本院提出上訴狀並表明上
訴理由，如於本判決宣示後送達前提起上訴者，應於判決送達後
20日內補提上訴理由書（須附繕本）。如委任律師提起上訴者，
應一併繳納上訴審裁判費。
中　　華　　民　　國　　111 　年　　7 　　月　　22　　日
                                  書記官  許千士